【裁判字號】    98,審訴,1590
【裁判日期】    980624
【裁判案由】    清償借款
【裁判全文】
臺灣臺北地方法院民事判決            98年度審訴字第1590號
原      告  國泰世華商業銀行股份有限公司
法定代理人  乙○○
訴訟代理人  甲○○
被      告  丁○○
            丙○○原名郭小明.
上列當事人間清償借款事件，本院於中華民國98年6月17日言詞
辯論終結，判決如下：
    主  文
被告應連帶給付原告新臺幣伍拾萬柒仟柒佰伍拾元，及自民
國九十五年二月十一日起至清償日止，按年息百分之八點七七五
計算之利息，暨自民國九十五年二月十一日起至清償日止，按上
開利率百分之二十計算之違約金。
訴訟費用新臺幣伍仟捌佰肆拾元由被告連帶負擔。
本判決於原告以新臺幣壹拾捌萬元為被告供擔保後，得假執行。
    事實及理由
甲、程序方面：
一、被告丁○○經合法通知，未於言詞辯論期日到場，核無民事
    訴訟法第386 條所列各款事由，應依原告之聲請，由其一造
    辯論而為判決。
二、按當事人得以合意定第一審管轄法院。但以關於由一定法律
    關係而生之訴訟為限，民事訴訟法第24條第1項定有明文。
    查，兩造約定以本院為第一審管轄法院，有個人房屋貸款契
    約第13條及授信約定書第14條約定可憑，故本院自有管轄權
    ，合先敘明。
三、次按因合併而消滅之公司，其權利義務，應由合併後存續或
    另立之公司承受。公司法第319條準用同法第75條規定，定
    有明文。查原匯通商業銀行股份有限公司於民國91年6月3日
    變更為國泰商業銀行股份有限公司（下稱國泰銀行），而國
    泰銀行於92年6月26日經財政部核准與世華聯合商業銀行股
    份有限公司（下稱世華銀行）合併，國泰銀行為消滅銀行，
    世華銀行為存續銀行，世華銀行並於92年10月27日經經濟部
    核准登記更名為國泰世華商業銀行股份有限公司，原國泰銀
    行暨原世華銀行之權利義務關係，由合併後存續並更名之國
    泰世華商業銀行股份有限公司概括承受。
乙、實體方面：
一、原告起訴主張：被告丁○○於85年11月9日邀同被告丙○○
    （原名郭小明）為連帶保證人與訴外人世華銀行簽訂授信約
    定書，借款新臺幣（下同）334 萬元，借款期間7 年，並約
    定按年利率8.575 ％計算，並自第6 個月起隨本行基本放款
    利率調整而調整之利息。又借款人如遲延給付本金或利息時
    ，其債務視為全部到期，除按原約定利率支付利息及遲延利
    息外，逾期在六個月以內部分，按上開約定利率10％，逾期
    超過六個月部分，按上開約定利率20％計付違約金。詎被告
    未依約清償，依約其債務已視為全部到期，經原告聲請臺灣
    板橋地方法院拍賣被告所有之擔保品取償，受償3,039,916
    元，並扣除被告已繳納之39萬及自存款中抵扣之5,828 元，
    尚有537,753 元及按上開約定利率計算之利息、違約金迄未
    清償，為此依消費借貸及連帶保證法律關係請求被告清償，
    並聲明：(一)如主文所示；(二)願供擔保，請准宣告假執行。另
    提出個人房屋貸款契約書、授信約定書、保證書、臺灣板橋
    地方法院88年度宿執字第18958 號分配表、財政部台財融(二)
    字0920028794號函及債權計算書（以上皆影本）等件為證。
二、被告丙○○則以：被告丁○○為其前妻，丁○○之前有陸續
    還款，但不知道是否有全部清償，其並不知有積欠款項之情
    形，原告亦未通知主債務人即丁○○有積欠款項及利息，即
    直接向其催繳並不合理，但對擔任連帶保證人一事並不爭執
    等語，資為抗辯。並聲明：原告之訴駁回。
三、被告丁○○未於言詞辯論期日到場，亦未提出書狀作何聲明
    或陳述。
四、得心證之理由
（一）按當事人主張之事實，經他造於準備書狀內或言詞辯論時
      或在受命法官、受託法官前自認者，無庸舉證；當事人對
      於他造主張之事實，於言詞辯論時不爭執者，視同自認。
      但因他項陳述可認為爭執者，不在此限。當事人對於他造
      主張之事實，已於相當時期受合法之通知，而於言詞辯論
      期日不到場，亦未提出準備書狀爭執者，準用第1項之規
      定。但不到場之當事人係依公示送達通知者，不在此限。
      民事訴訟法第279條、第280條第1、3項分別有明定。本件
      原告主張：丁○○向伊借款，並以丙○○為連帶保證人，
      然丁○○並未依約繳款，而使全部債務視為到期，尚餘如
      主文第1 項所示之本金、利息及違約金尚未清償之事實，
      已據其提出如上開所載之證物為憑，核屬相符，並為丙○
      ○於本院98年5月13日言詞辯論期日所不爭執，且並未否
      認債權存在，其雖抗辯原告並未通知被告丁○○有積欠款
      項及利息之情事，即直接向其催繳並不合理，然兩造間既
      為連帶清償責任，原告本得對被告中一人或全體為一部或
      全部請求，自不因原告於起訴前未向丙○○催告，而認原
      告不得逕提起本件訴訟向丙○○請求負擔連帶保證人之連
      帶清償責任，被告所辯顯不足採信。又被告丁○○非經公
      示送達已收受開庭通知及起訴狀繕本，未於言詞辯論到場
      陳述意見或提出書狀爭執，依上開規定視同自認，則原告
      之主張，自堪信為真實。
（二）按消費借貸之借用人應於約定期限內，返還與借用物種類
      品質、數量相同之物，民法第478條前段定有明文；又所
      謂連帶保證，係指保證人與主債務人就債務之履行，對於
      債權人各負全部給付之責任者而言，是連帶保證債務之債
      權人得同時或先後向保證人為全部給付之請求（最高法院
      45年台上字第1426號判例、77年台上字第1772號判決參照
      ）。再按遲延之債務，以支付金錢為標的者，債權人得請
      求依法定利率計算之遲延利息。但約定利率較高者，仍從
      其約定利率；當事人得約定債務人於債務不履行時，應支
      付違約金，民法第233條第1項、第250條第1項分別定有明
      文。丁○○向原告借款未依約清償，經全部視為到期，尚
      積欠如主文第1項所示之本金、利息及違約金迄未清償，
      而丙○○為連帶保證人，已如上述，揆上開說明及規定，
      被告2人自應連帶負清償責任。
（三）綜上所述，原告依消費借貸及連帶保證法律關係請求被告
      給付如主文第1項所示之本金、利息及違約金為有理由，
      應予准許。
五、假執行之宣告：原告陳明願供擔保，聲請宣告假執行，核無
    不合，爰酌定相當擔保金額准許之。
六、本件訴訟費用，確定如主文第2項所示之金額。
七、訴訟費用負擔之依據：民事訴訟法第85條第2項。
中    華    民    國    98    年    6     月    24   日
                  民事第六庭    法  官  黃柄縉
以上正本係照原本作成
如對本判決上訴，須於判決送達後20日內向本院提出上訴狀
中    華    民    國    98    年    6     月    24   日
                                書記官  蔡凱如


司法院資訊處製作；財團法人民間司法改革基金會備份。
